臺灣高等法院刑事判決　　　　　　　　95年度上訴字第2320號
上　訴　人　臺灣板橋地方法院檢察署檢察官
上　訴　人
即　被　告　甲○○
選任辯護人　周裕暐律師
　　　　　　郭緯中律師
上列上訴人因被告重傷害案件，不服臺灣板橋地方法院94年度訴
字第2327號，中華民國95年4 月25日第一審判決（起訴案號：臺
灣板橋地方法院檢察署94年度偵字第2078號），提起上訴，本院
判決如下：
    主  文
上訴駁回。
    事  實
一、緣甲○○、陳忠貴與陳淑惠係姐弟關係，因陳淑惠前向乙○
    ○友人高波、陳淑貞（起訴書誤載陳淑真）二人承租位於臺
    北縣三峽鎮○○路二巷十八弄三號房屋作為工廠、住家使用
    ，雙方因租金調整、房屋修繕等爭議，於民國九十三年十月
    十二日上午十時許，至臺北縣鶯歌鎮調解委員會進行調解，
    惟因意見不合，致調解不成立，陳淑貞即向陳淑惠表示欲前
    往上開承租處再行商議，陳淑惠聽聞後擔心陳淑貞等人係要
    前去滋事，即以電話聯絡其妹陳惠玲報警處理，嗣同日上午
    十一時許，臺北縣政府警察局三峽分局鶯歌分駐所警員劉東
    海、劉宏旺據報到場詢問後正準備離去時，乙○○與陳淑貞
    、高波、蔡溫仁、汪永發、陳淑卿等人一同進入上址一樓工
    廠屋內，乙○○即與甲○○、陳忠貴因租賃糾紛而發生口角
    爭執，並對甲○○等人叫罵「租房子為何不用付租金」等語
    ，其復基於傷害他人身體之概括犯意，以手揮拳或腳踢之方
    式，連續毆打陳忠貴、甲○○，致陳忠貴、甲○○受傷（乙
    ○○傷害部分業經原審判決確定）。而乙○○與甲○○、陳
    忠貴發生上開衝突期間，甲○○曾手持上開工廠內之鐵板作
    勢要攻擊乙○○，經在場人員勸阻而停手，嗣警員劉東海、
    劉宏旺為免繼續發生衝突乃將雙方隔開，並背對著甲○○而
    面向乙○○，站在乙○○左右前方兩旁處，勸阻乙○○，此
    時乙○○與甲○○面對面站著，雙方衝突短暫平息數秒後，
    詎甲○○就其與陳忠貴遭乙○○叫罵及毆傷一事甚為不滿，
    竟萌生普通傷害之犯意，持工廠內之鐵板（長四十九公分、
    寬四十四點五公分，重約二至三公斤）丟向乙○○，甲○○
    主觀上雖無重傷害乙○○之故意，然其為思慮成熟之成年人
    ，在客觀上可預見手持長四十九公分、寬四十四點五公分且
    重約二至三公斤之鐵板，高舉並正面擲向乙○○之身體部位
    ，將有造成傷及眼睛之結果並導致眼睛失明之可能，竟仍雙
    手持鐵板一塊高舉擲向乙○○之身體，致該鐵板擊中乙○○
    之左眼部位，使乙○○受有左眼眼球破裂、左眼眼眶骨折、
    左眼眼瞼撕裂傷，嗣乙○○經人送醫急救後，仍因上開傷害
    導致左眼眼球萎縮，無光覺，已裝上義眼，而受有毀敗一目
    視能之重傷害。
二、案經乙○○訴由臺北縣政府警察局三峽分局報請臺灣板橋地
    方法院檢察署檢察官偵查起訴。
    理 由
甲、程序部分：
    證人陳淑貞、高波、蔡溫仁、陳惠玲、陳忠貴、劉東海、劉
    宏旺、汪永發於偵查中之陳述，均係其等就親身經歷之事向
    檢察官所為之陳述，且經具結在卷，復無顯不可信情況，自
    得為證據；又其等於警詢之陳述是否有證據能力一節，被告
    甲○○及其辯護人於原審及本院準備程序均陳明「同意有證
    據能力」、「沒意見」，且本院斟酌上開證人於警詢之供述
    證據取得過程並無瑕疵，且與本案待證事實間具有相當之關
    聯性，以之為本案證據尚無不當，是依照刑事訴訟法第一百
    五十九條之一第二項、第一百五十九條之五之規定，上開證
    人於警詢及偵查中之陳述，均具有證據能力。
乙、實體部分：
一、認定犯罪事實所憑證據及理由：
    訊據被告甲○○固坦承其有持鐵板丟擲被害人乙○○，致被
    害人受有傷害之事實，惟矢口否認有故意傷害被害人乙○○
    之犯行，辯稱：伊不是故意丟鐵片，因當時乙○○一直拉著
    伊哥哥陳忠貴往外走，伊妹妹陳惠玲也說外面還有很多人，
    情急之下，伊就拿著鐵板丟向乙○○他們的方向，伊是把鐵
    板往門口丟，是為了要嚇乙○○他們，要讓他們因此收手，
    也是為了要保護陳忠貴，且當時伊沒有戴眼鏡，伊不知道是
    不是真的丟鐵板打到乙○○云云。被告甲○○之辯護人辯稱
    ：被告甲○○只是為打擊門板，並無傷害之故意，應屬過失
    傷害，且被告為防止告訴人之無故侵入之侵害，所為構成正
    當防衛等語。經查：
（一）被告甲○○上開丟擲鐵板擊傷被害人乙○○左眼之犯罪事
      實，業據被害人乙○○於本院依證人身分具結後經檢辯詰
      問證稱在卷，且核與其於警詢、偵查及原審審理中指述相
      符，並經偵查中及證人何家肯於原審審理中證述在卷並有
      現場照片八幀在卷可稽。又被害人乙○○遭被告甲○○所
      丟擲之鐵板擊傷左眼部位，致其受有左眼眼球破裂、左眼
      眼眶骨折、左眼眼瞼撕裂傷，經送醫急救後，仍因上開傷
      害致其左眼眼球萎縮，無光覺，已裝上義眼等事實，亦有
      國立臺灣大學醫學院附設醫院診斷證明書、長庚紀念醫院
      診斷證明書及財團法人長庚紀念醫院（林口）分院（下簡
      稱長庚醫院林口分院）九十五年二月二十三日（九四）長
      庚院法字第一一六三號函及所附病歷資料各一份附卷可憑
      （見偵查卷第三二頁、原審卷第四九、第五二至六三頁）
      ；而被害人乙○○受到上開傷害後均有按時回診，且其上
      述左眼球萎縮之傷害是外力所造成，與其是否按時回診接
      受治療，並無直接關連性，及上開長庚醫院之診斷證明書
      確為長庚醫院所開立等節，亦據長庚醫院林口分院函覆原
      審屬實，此觀之上開長庚醫院林口分院函文自明。茲被害
      人乙○○之左眼球既已萎縮，無光覺，並已裝上義眼，顯
      見其左眼已喪失視能，其因本次衝突遭到被告甲○○丟擲
      鐵板所擊傷而受有毀敗一目視能之重傷害，應堪認定，是
      被告甲○○之辯護人辯稱：上開長庚醫院之診斷證明書並
      非真正及被害人乙○○左眼失明係其未定期回診所造成等
      語，並非足採。
（二）被告甲○○雖以前揭情詞置辯，然被告甲○○如何丟擲鐵
      板砸傷被害人乙○○之左眼球之過程，經調查結果：
  (1)、證人汪永發於偵查中結證稱：當日到達現場進去沒多久，
      雙方就開始對罵、拉扯，二位警員就趕快將雙方隔開，當
      時二位警員是背對著甲○○，且因乙○○較高大，所以警
      員先抓住乙○○的手，後來平息下來，大家以為沒事了，
      甲○○就趁空檔拿鐵板砸向乙○○等語（見他字第二九０
      ０號卷第六十一頁背面）。
  (2)、證人蔡溫仁於偵查中結證稱：當日甲○○與乙○○發生拉
      扯，後來警員劉東海、劉宏旺就隔開甲○○與乙○○二人
      ，因為乙○○比較高壯，警員一人一邊拉住乙○○，警方
      在隔開上述二人之同時，甲○○已經趁機拿起鐵板，後來
      警方制住乙○○，此時雙方人馬也都站開，隔了幾秒之後
      ，甲○○才突然將鐵板砸向乙○○，當時二位員警是背對
      著甲○○在隔開雙方，所以警員應該沒有看到甲○○拿著
      鐵板等語（見他字第二九００號卷第六十一頁背面），其
      於原審審理中結證稱：乙○○被鐵板砸傷前，其已經被警
      察架開，沒有再打架了，約停下來五秒中左右，乙○○就
      被鐵板砸到受傷，伊看到甲○○雙手把鐵板舉起，然後往
      前丟出去，當時乙○○距離甲○○約三大步即三公尺距離
      ，甲○○是向乙○○的頭部方向砸去；甲○○案發時共拿
      二次鐵板，第一次拿鐵板時並沒有砸過去，鐵板被別人拿
      下來，第二次是一拿起鐵板就砸過去；甲○○砸鐵板時，
      在場警員位置應該是在乙○○的左右前方等語（見原審卷
      第一二一至一二四頁）。
  (3)、證人高波於偵查中結證稱：當時警員已將雙方都拉開，平
      息下來一會兒，甲○○才拿鐵板砸向乙○○，當時二位警
      員都是背對著甲○○，且甲○○在這之前也有拿鐵板作勢
      要丟，是第二次才真的丟出去等語（見他字第二九００號
      卷第六十一頁背面）；其於原審審理中結證稱：案發當天
      乙○○進去時，有與甲○○發生拉扯（嗣改稱乙○○與甲
      ○○、陳忠貴三人在拉扯），警察把他們拉開後，甲○○
      就拿鐵板砸下去，當時甲○○是拿鐵板朝乙○○丟過來，
      就砸到乙○○的眼睛，乙○○被砸到前，因警員把乙○○
      拉開後，警員站在乙○○與甲○○中間，甲○○跑到另一
      邊，從另外那個方向丟鐵板過來；甲○○是從其旁邊拿起
      鐵板就砸下去，時間很快，拿起來就砸下去，當時警員隔
      在中間，陳忠貴人站在警員的後面，就在甲○○旁邊，在
      甲○○把鐵板砸向乙○○之前，那時乙○○與甲○○在拉
      扯，後來警員把他們拉開，當時就只有他們二人在拉扯；
      當時鐵板是從乙○○的正前方飛過來，因甲○○站在警察
      後面，用雙手把鐵板拿在手上，舉高過頭，把鐵板砸過來
      的時候，鐵板飛越警察頭頂，砸到乙○○，且甲○○拿起
      鐵板就砸出來前，就有拿過一次鐵板，甲○○當時原本拿
      鐵板作勢要丟我們，後來警察把他拉開，所以這一次鐵板
      沒有丟，第二次拿鐵板的時候才丟出來等語（見原審卷第
      一一四至一一九頁）。
  (4)、證人陳淑貞於原審審理中亦結證稱：警員後來將甲○○、
      乙○○他們隔開，之後，不知道什麼原因，甲○○就把鐵
      板丟向乙○○等語（見原審卷第一一０頁）。
  (5)、另證人即警員劉東海於原審審理中結證稱：我們進入屋子
      還沒有問清楚時，乙○○他們就進來，一進來，就大聲叫
      囂，踢了陳忠貴一腿，兩人就發生拉扯，我就把他二人隔
      開，隔開之後，乙○○又踢甲○○，甲○○就隨地拿了一
      塊鐵板，往乙○○那邊揍，要打乙○○，我們又把他們隔
      開，隔一段時間，就有一塊鐵板飛過來，打到乙○○，乙
      ○○被鐵板打到時，伊與劉宏旺背對著甲○○，乙○○用
      手摀住眼睛往外面跑；乙○○被鐵板打到時，現場大家已
      經（暫）停下來，我們也把雙方隔開了，後來鐵片可以確
      定的是從伊背後飛過來；伊把甲○○架開後，甲○○還一
      直把鐵板拿在手上，但是後來丟出來的鐵板，伊沒有看到
      是何人丟的，是事後甲○○自己承認是其丟擲的；甲○○
      拿鐵板要打乙○○，經伊把甲○○架開後，到乙○○被鐵
      板砸傷之間相隔約四、五秒鐘；當時因為乙○○一直叫囂
      ，所以我們面對著乙○○，等乙○○停下時，突然鐵板就
      砸下來了等語（見原審卷第一二七至一三三頁）。再證人
      即警員劉宏旺於原審審理中結證稱：伊到場後先問陳惠玲
      、陳忠貴是什麼事情，他們說跟對方發生房子租賃的問題
      ，對方可能會過來滋事，等我們要離去時，剛好對方的人
      進來，雙方就發生爭執，口氣很不好，也不聽我們勸阻，
      然後，乙○○用腳踢陳忠貴或甲○○其中一人，伊勸阻也
      不聽，所以我們就先把他們隔開，隔開後，雙方就互相對
      罵，對罵中，雙方又吵起來，我們在中間一直把他們隔開
      ；當時我們正在勸阻中，因乙○○較強壯，所以我們把乙
      ○○隔離到旁邊，突然鐵板就飛過來了，甲○○、陳忠貴
      當時在伊背後，伊不知道甲○○所站立的位置，伊當時是
      面向乙○○；甲○○當時是順手拿起來鐵板，共拿起兩次
      ，第一次是有動作，感覺上好像有要揮過去的動作，是向
      著乙○○做這個動作，但是沒有砸過去，第二次就是伊背
      對著甲○○的時候，鐵板是從伊右後方砸過來；乙○○被
      砸傷眼睛時，伊與劉東海沒有抓住乙○○的雙手，我們只
      是把乙○○勸住，勸到旁邊；伊與乙○○距離差不多一個
      手臂長的距離；鐵片砸到乙○○前一秒，兩邊還在吵，伊
      與劉東海在勸阻乙○○，叫乙○○不要再與對方吵，我們
      把乙○○隔到旁邊去，沒多久，鐵板就飛過來了，該鐵片
      大概從伊臉頰的高度飛過來等語明確（見原審卷第一三五
      至一四二頁）。
  (6)、綜觀上揭證人汪永發、陳淑貞、蔡溫仁、高波、劉東海、
      劉宏旺之證述情節，及卷附證人蔡溫仁、高波、劉東海、
      劉宏旺於原審審理中當庭繪製之案發當時現場位置圖，與
      證人即被害人乙○○證述情節，互核大致相符，且被告甲
      ○○於原審審理中亦供承乙○○第一次要打伊時，有找東
      西要防衛，但是被伊妹妹阻止等語（見原審卷第一二六頁
      ），足徵證人即被害人乙○○進入上址工廠屋內與被告甲
      ○○、證人陳忠貴發生肢體衝突期間，被告甲○○曾手持
      上開工廠內之鐵板作勢要攻擊乙○○，經在場人員勸阻而
      停手，嗣在場警員劉東海、劉宏旺為免繼續發生衝突，將
      雙方隔開，二位警員背對著甲○○並將臉朝向乙○○，而
      站在乙○○左右前方兩旁處，勸阻乙○○，雙方衝突短暫
      平息數秒後，被告甲○○即突然手持上開鐵板高舉擲向被
      害人乙○○之身體，最後擊中乙○○之左眼部位等事實，
      亦堪以認定。又被告甲○○丟擲鐵板擊傷被害人乙○○時
      ，其二人間距離約三公尺，已據上開證人蔡溫仁證述屬實
      ，而警員劉東海於原審審理中所提出與被告甲○○
      本件丟擲擊傷乙○○之相同材質、形狀的鐵板一塊，其長
      四十九公分，寬四十四點五公分，屬於鐵製之電機機箱外
      殼等情，業據原審當庭勘驗屬實，並經記明及拍照在卷可
      稽，且該類鐵板重量約二、三公斤乙節，亦經證人即被告
      甲○○之胞兄陳忠貴於原審審理中證述在卷，再參酌被告
      甲○○供承其丟擲鐵板係要嚇嚇乙○○等語，足見被告甲
      ○○當時丟擲之對象係被害人乙○○。綜上，足認被告甲
      ○○與被害人乙○○發生第一次衝突時，其既曾手持上述
      材質、形狀之鐵板作勢要攻擊被害人乙○○，幸經在場人
      員極力勸阻始未將鐵板丟出，顯見被告甲○○當時已有手
      持鐵板攻擊被害人乙○○之犯意；嗣被告甲○○、證人陳
      忠貴與被害人乙○○雙方繼續發生肢體衝突，經在場警員
      將雙方隔開，此際被告甲○○與被害人乙○○面對面站著
      ，警員背對著甲○○站在乙○○之左右前方，雙方衝突暫
      時平息數秒後，被告甲○○在與乙○○距離約三公尺處，
      竟再度手持現場之鐵板高舉正面擲向乙○○之身體，益見
      被告甲○○係因其與證人陳忠貴先前遭到被害人乙○○叫
      罵及毆傷一事，甚感不滿，其因而故意將鐵板擲向乙○○
      之身體，此外，復無其他證據證明被告甲○○係因失手而
      不慎丟擲鐵板擊傷乙○○之情形，則被告甲○○對於上開
      傷害被害人乙○○之事實，應係明知並有意使其發生。被
      告甲○○及辯護人辯稱：被告甲○○不是故意丟鐵片傷害
      被害人乙○○，核屬過失傷害乙節，洵非足採。
（三）關於被告辯稱：因乙○○拉住陳忠貴，伊才丟鐵板要嚇阻
      ；辯護人辯稱：告訴人等無故侵入上址，被告所為係正當
      防衛乙節。經查：
  (1)、證人陳忠貴於原審審理中雖證述：甲○○丟擲鐵板擊中乙
      ○○前，乙○○正拉著伊，要把伊拉出去，當時伊與乙○
      ○之距離約一個手臂之距離等語（見原審卷第一四四、第
      一四七頁）；證人何家肯於原審審理中亦固證述：乙○○
      被砸中那一瞬間，有拉陳忠貴，並用手勒住陳忠貴的脖子
      ，伊當時彎腰從後抱住陳忠貴的肚子等語（見原審卷第一
      五九至一六一頁），惟證人陳忠貴、何家肯上開證詞與證
      人高波、蔡溫仁、劉東海、劉宏旺等人證述情節不合，且
      觀之證人陳忠貴於原審審理中所繪製被告甲○○丟擲鐵板
      擊中乙○○時之現場位置圖，其繪製陳忠貴與乙○○二人
      之間兩邊各站有一名警員，當時陳忠貴與乙○○顯非拉扯
      在一起，是證人陳忠貴上開證述是否與事實相符，已非無
      疑。再者，衡諸證人陳忠貴所證：乙○○被鐵板砸中前還
      拉住伊，二人間僅有一個手臂之距離云云，則以被告甲○
      ○案發時持以丟擲擊中被害人乙○○之鐵板形狀甚大及重
      量達二、三公斤，一般人持以丟擲時應係橫向丟擲，復參
      酌證人劉東旺證述案發時鐵片係由其右後方臉頰高度橫向
      飛過等情，按理被告甲○○丟擲該鐵片時很有可能會打到
      證人陳忠貴或劉宏旺，然該鐵片最終並未擊中上開證人，
      反而是擊中乙○○，益徵證人陳忠貴、何家肯證稱被告甲
      ○○丟擲鐵板時被害人乙○○正拉住證人陳忠貴一節，與
      事實不符，其二人上開證詞自難為被告甲○○有利之認定
      。是被告甲○○經在場警員將雙方隔開，彼此衝突暫時平
      息數秒後，竟仍手持鐵板高舉擲向乙○○之身體，而當時
      被告甲○○本身或其胞兄證人陳忠貴並無遭到被害人乙○
      ○之攻擊，或在客觀上有何遭受現在不法侵害之情事，其
      行為自不符合正當防衛之要件。
  (2)、又被告所辯「告訴人乙○○拉住陳忠貴」乙節，並不能證
      明之，業據調查說明如上，而縱依被告所辯「告訴人乙○
      ○『拉住』陳忠貴」之情節，在告訴人與被告二方互起衝
      突的清況下，告訴人『拉住』陳貴忠之動作，何以構成現
      在不法的侵害？且非得以持深具危險性的大鐵板向告訴人
      臉部丟擲以排除之？均難認定之。被告所為上揭犯行，尚
      難認與正當防衛要件相符，自不得主張阻卻違法。
  (3)、至辯護人另援引「告訴人等無故侵入」作為正當防衛事由
      ，按刑法第二十三條規定正當防衛事由，其防衛行為必須
      是針對侵害行為所為，且客觀上所必要者，主觀上亦須出
      於防衛的意思，始得為之，查被告丟擲鐵板之時點，並非
      在告訴人與陳淑貞進入上址之際，斯時已經歷其他歷程，
      而觀諸上揭告訴人與被告互動之過程，被告丟擲鐵板之際
      ，業有員警在現場勸架，且隔離雙方試圖避免危害發生，
      因此被告斷無以「向人臉部丟擲鐵板」以防衛之必要，被
      告所為主觀上亦顯非出於防衛之意思，核與正當防衛要件
      有間，不得作為被告有利之認定。
（四）按重傷害之成立，以有毀敗他人身體機能之故意，著手於
      傷害之實行而發生毀敗之結果為要件，是則使人受重傷與
      普通傷害之區別，應以行為人於加害時有無使人受重傷之
      故意為斷。故有關重傷害犯意之有無，應斟酌事發經過之
      相關事證，包括被害人受傷部位、所用兇器、行為當時之
      具體情況等一切情狀以為判斷。本案被告甲○○與告訴人
      乙○○互不相識，並無仇怨，此據被告甲○○供陳明確，
      且此次告訴人乙○○係因友人高波、陳淑貞與被告甲○○
      之胞姊陳淑惠間發生租賃糾紛而前去現場欲找承租人繼續
      商議該租賃糾紛之處理，因告訴人乙○○初至現場即開始
      叫罵，而與被告甲○○、證人陳忠貴、陳惠玲等人發生口
      角爭執，其間並出手或以腳踢方式毆傷甲○○、陳忠貴，
      ，致被告甲○○心生不滿，一時氣憤而手持鐵板丟擲被害
      人乙○○，已如前述，惟衡諸被告甲○○丟擲鐵板之過程
      ，其係因自己及胞兄陳忠貴先前受到被害人乙○○之毆打
      與叫罵，而臨時手持鐵板擲向被害人乙○○之身體，俱如
      前述，被告甲○○顯非事先即備妥上開鐵板持以行兇，且
      於告訴人乙○○遭鐵板擊中受傷流血後，被告甲○○並未
      有繼續朝被害人乙○○身體其他要害丟擲器物之情形，此
      外，遍觀全卷亦查無其他積極證據證明被告甲○○於行為
      初始即具使被害人乙○○受重傷害之直接或間接故意存在
      ，堪認被告甲○○丟擲鐵板直傷被害人乙○○，應僅係基
      於普通傷害之犯意，而非重傷害之犯意。是辯護人為被告
      辯護稱：被告甲○○行為時並無致被害人乙○○重傷害之
      故意，應堪採信。次按刑法上之加重結果犯，以行為人對
      於加重結果之發生有預見之可能，能預見而不預見者為要
      件。本案被告甲○○初雖無重傷害被害人乙○○之犯意，
      然徵之被告甲○○丟擲鐵板當時與乙○○之距離約三公尺
      ，且其所丟擲鐵片屬金屬材質及重量達二、三公斤，而眼
      睛部位又係人體之重要部位，甚為脆弱，再徵諸一般人之
      常識，在客觀上倘在上開短距離內高舉鐵板正面向對被害
      人乙○○丟擲上開鐵板，而被害人乙○○當時正被警員隔
      開，反抗之警覺性較弱，若對之丟擲上開鐵板，被害人乙
      ○○身體眼睛極易遭到該鐵板所擊中，如臉部之眼睛遭擊
      中，輒易導致眼睛失明之可能，而被告甲○○為思慮成熟
      之成年人，對此結果，在客觀上顯有預見之可能性，則被
      告甲○○自均無從解免其所為傷害行為，因而致被害人乙
      ○○受致重傷之結果，且被告甲○○上開行為與被害人乙
      ○○所受重傷害結果間有相當因果關係。故依被告甲○○
      行為時之主觀犯意、行為方式、丟擲鐵板之情節、告訴人
      傷害部位及程度等因素綜合考量，足認被告甲○○行為所
      該當者，應係以傷害身體之犯行因而致重傷之加重結果。
（五）被告及其辯護人上訴後猶執前詞，辯稱：關於雙方有無互
      毆、當日是否先挑釁才引發之間衝突及被告丟鐵板時告訴
      人有無跌倒等情，告訴人與證人劉東海、高波、劉宏旺、
      陳淑貞等所證不一，被告甲○○係過失傷害且係正當防衛
      云云，辯護人復爭執告訴人之失明與遭鐵板擊中之因果關
      係，並請求調查證據：(1)再次向台大醫院函查；(2)再次傳
      喚證人劉東海、劉宏旺、何家肯及陳惠玲；(3)聲請本院履
      勘現場：
  (1)、查上揭時地之衝突被告與告訴人皆有傷害行為，業經本院
      認定如前，至於雙方出手之時點是否「互毆」，或為主觀
      認知之問題，難就此認定告訴人就被告上揭犯罪事實之證
      詞不可採。又當日雙方人數眾多，又起爭執，各人行止動
      作乃瞬間遷移，因此當日係由何方挑釁、被告丟鐵板之際
      告訴人有無跌倒，證人證詞或有細節不一致之處，惟對於
      本案被告丟擲鐵板之事實，要無絕對性影響，尚難以採為
      被告有利之認定。
  (2)、本院依辯護人聲請，再次函詢國立台灣大學醫學院附設醫
      院（簡稱台大醫院），經台大醫院函復：「乙○○先生於
      民國九十三年十月十二日因左眼眼球破裂傷，經板橋亞東
      醫院轉診至本院急診診治。九十三年十月十三日凌晨，蘇
      先生接受緊急左眼鞏膜裂傷縫合手術，手術過程發現伴隨
      有虹膜、葡萄膜、玻璃體脫出，併視網膜剝離。九十三年
      十月十四日測得術後視力為右眼零點九；左眼僅餘光覺，
      蘇先生於九十三年十月二十日出院。九十三年十一月三十
      日至眼科門診追蹤時，發現有左眼眼球萎縮之變化。綜合
      以上治療過程，蘇先生修補之部分為左眼鞏膜，其無光覺
      之原因為眼球破裂傷導致視網膜剝離之後遺症」，此有台
      大醫院之九十五年九月二十七日校附醫秘字第０九五０二
      一一五三二號函暨檢送之病歷資料在卷可稽（見本院卷第
      四四至八九頁），稽之告訴人受傷當日即就醫，當時已左
      眼球破裂，且其目前無光覺之原因乃「眼球破裂傷導致視
      網膜剝離之後遺症」，告訴人重傷害之結果，自係由於被
      告以鐵板丟擲傷害行為造成，核有因果關係，被告及辯護
      人再以此上訴爭執，核屬無稽。
  (3)、辯護人聲請傳喚證人劉東海、劉宏旺、何家肯及陳惠玲，
      係為證明「相關人等之姿勢狀態，被告是否仍有丟擲鐵板
      之空間；何家肯之證述是否可靠」云云，惟證人劉東海、
      劉宏旺、何家肯及陳惠玲就上揭相關事實及本案事發經過
      之過程，業經原審於審理中經檢察官、辯護人交互詰問詳
      實，對被告及辯護人之防禦權業充分保障，辯護人再就相
      同之待證事實請求詰問證人，核無必要性。至聲請履勘現
      場，因本案待證事實已臻明確，亦無行履勘之必要，併予
      說明。
（六）綜上所述，被告甲○○及辯護人所辯：被告甲○○無傷害
      被害人乙○○之故意，且行為時符合正當防衛之要件云云
      ，經調查結果均不足採。本案事證明確，被告甲○○之犯
      行洵堪認定，應依法論科。
二、論罪及駁回上訴之理由：
（一）核被告甲○○所為，係犯刑法第二百七十七條第二項後段
      之傷害致重傷罪。公訴意旨認被告甲○○涉犯刑法第二百
      七十八條第一項之使人受重傷罪，容有誤會，惟告訴人乙
      ○○遭致重傷害之基本社會事實相同，且本院業經告知新
      罪名，俾被告行使防禦權，爰依法變更起訴法條。
（二）原審認被告甲○○罪證明確，並適用刑法第二百七十七第
      二項後段之規定，爰審酌被告甲○○前無犯罪紀錄（見卷
      附之臺灣高等法院被告前案紀錄表），素行尚稱良好，與
      被害人乙○○係因處理租賃糾紛而衍生本件衝突，及被告
      甲○○持鐵板丟擲被害人乙○○的犯罪手段、犯罪前遭被
      害人乙○○毆傷及叫罵所受之刺激，迄未能與被害人乙○
      ○達成和解並賠償所受損害，及犯後否認犯行之態度等一
      切情狀，量處被告甲○○有期徒刑三年十月。並說明被告
      甲○○持以丟擲被害人之鐵板係被告甲○○之胞姊陳淑惠
      所經營之工廠所有之物，業據被告甲○○於審理中供承在
      卷，爰不予宣告沒收。其認事實用法，核無不合，量刑亦
      稱妥適。被告上訴猶執前詞，否認犯罪，檢察官則上訴認
      原審量刑過輕，均無理由，應駁回上訴。
據上論斷，應依刑事訴訟法第三百六十八條，判決如主文。
本案經檢察官鍾鳳玲到庭執行職務
中　　華　　民　　國　　96　　年　　2　　月　　 15　　日
　　　　　　　　　刑事第十五庭  審判長法　官  吳昭瑩
　　　　　　　　　　　　　　　　　    法　官  蘇隆惠
　　　　　　　 　 　　　　　　　　　　法　官  王梅英
以上正本證明與原本無異。
如不服本判決，應於收受送達後十日內向本院提出上訴書狀，其
未敘述上訴之理由者並得於提起上訴後十日內向本院補提理由書
（均須按他造當事人之人數附繕本）。
                                      書記官  顧哲瑜
中　　華　　民　　國　　96　　年　　2 　　月　　26　　日
附錄：本案論罪科刑法條全文
刑法第277條
傷害人之身體或健康者，處三年以下有期徒刑、拘役或一千元以
下罰金。
犯前項之罪因而致人於死者，處無期徒刑或七年以上有
期徒刑；致重傷者，處三年以上十年以下有期徒刑。
